臺灣板橋地方法院交通事件裁定　　　　95年度交聲字第1836號
原處分機關　交通部公路總局臺北區監理所
異　議　人
即受處分人　甲○○
上列受處分人因違反道路交通管理處罰條例案件，對於交通部公
路總局臺北區監理所於民國95年11月14日以北監營裁字第裁40-C
00000000號違反道路交通管理事件裁決書所為之裁決處分不服，
聲明異議，本院裁定如下：
    主  文
原處分撤銷。
甲○○不罰。
    理  由
一、原處分意旨略以：異議人即受處分人甲○○於民國95年9 月
    21日上午8 時18分許，駕駛車牌號碼MFF-799 號自用小客車
    ，在臺北縣樹林市○○路與樹德街口，因「闖紅燈（復興路
    直行往八德路方向）」之違規事實，經警員攔停舉發，乃依
    道路交通管理處罰條例第53條第1 項、第63條第1 項之規定
    ，裁處罰鍰新臺幣（下同）1,800 元，並記違規點數三點。
    異議人則以：伊騎車沿臺北縣樹林市○○路要過樹德街路口
    時，確實燈號還不是紅燈，伊又要注意右邊車輛情形，所以
    騎的很慢，有可能伊騎到一半的時候，才變紅燈等語。
二、按汽車行駛至交叉路口，其行進、轉彎，應遵守燈光號誌之
    指示，為道路交通安全規則第102 條第1 項第1 款前段所明
    定；又行車管制號誌之「圓形黃燈」，其顯示之意義係「用
    以警告車輛駕駛人及行人，表示紅色燈號即將顯示，屆時將
    失去通行路權。」而「圓形紅燈」所顯示之意義則為「（一
    ）車輛面對圓形紅燈表示禁止通行，不得超越停止線或進入
    路口。」道路交通標誌標線號誌設置規則第206 條第4 款、
    第5 款分別定有明文。是以，道路交通管理處罰條例第53條
    所定「汽車駕駛人，行經有燈光號誌管制之交岔路口闖紅燈
    者」之違規情形，自係指在交叉路口面對紅燈時超越停止線
    進入路口之情形而言，至於行經交叉路口面對黃燈時，並無
    駕駛人不得超越停止線或進入路口行使通過之規定，此時駕
    駛人係應審酌能否在交通號誌變換完成前安全通過交叉路口
    ，避免發生危險事故以及妨害左右車輛、行人通行之問題，
    故而汽車駕駛人在號誌變換為黃燈時進入交叉路口，即使在
    其行進方向之號誌已轉換為紅燈時才駛出交叉路口，惟仍與
    「行經有燈光號誌管制之交岔路口闖紅燈者」之違規行為不
    盡相符（臺灣高等法院95年度交抗字第205 號裁定意旨參照
    ）。
三、經查，異議人騎乘前開重型機車於上揭時、地為警攔停舉發
    之事實，固據證人即舉發之警員乙○○於本院訊問時證述屬
    實，並有臺北縣政府警察局95年9 月21日北縣警交字第C000
    00000 號舉發違反道路交通管理事件通知單1 紙附卷可稽。
    惟本件異議人於提出聲明異議及本院調查時，均堅稱其係於
    上開路口號誌變換為黃燈時即已超越停止線而駛入路口，並
    於通過路口後號誌始轉換為紅燈等語，而證人乙○○到庭證
    稱：當時我是騎巡邏機車在復興路上異議人的對向車道，剛
    好看到異議人從對向車道闖紅燈騎向我，我就把他攔下來，
    我攔下異議人時，他已經過了樹德街大約30公尺；我當時是
    直接看到紅燈，異議人他就一直騎過來。我沒有看到綠燈變
    成紅燈的情形，我是先看到燈號之後，才看到異議人等語，
    可見證人乙○○當時係位在距離本件復興路、樹德街口號誌
    約30公尺之遠處攔停異議人進行取締，且事前並未注意該復
    興路口號誌是否甫由綠燈變換為紅燈之情，則依證人乙○○
    所言，異議人於騎車超越該復興路路口停止線之前，其號誌
    實際上是否即已變換為紅燈管制，尚非無疑。再參以異議人
    所提出本件復興路、樹德街口照片所示，依其行進方向通過
    復興路上之停止線後，尚須經過一販賣西瓜汁之攤位（全長
    約六、七公尺），始會進入號誌管制之樹德街口，則該路口
    號誌轉換為紅燈時，異議人之車輛究係尚未到達停止線，或
    已超越停止線等節，因證人乙○○當時所在位置顯無法看見
    該路口之情況而無法確定，能否遽認異議人車輛係號誌轉換
    為紅燈後始通過路口而有闖紅燈之違規事實，實應有其他證
    據予以證明始得認定。從而，依卷內資料內容判斷，本件異
    議人是否確有闖紅燈之情形，容有合理懷疑之處，實無從僅
    憑無從注意上開路口停止線之證人乙○○所述情節，即遽認
    異議人確有闖紅燈之情，至多僅能認異議人騎乘上開車輛越
    過停止線時，其車道上之號誌已轉換為黃燈之情。綜上，行
    經交叉路口面對黃燈時，並無駕駛人不得超越停止線或進入
    路口行駛通過之規定，已如前述，而依異議人上開供述，其
    駕車通過停止線時，路口號誌既已顯示為黃燈，而非紅燈，
    則異議人仍屬有通行路權之駕駛者，是其繼續行駛而未於停
    止線內停車之行為，自非闖紅燈之違規行為。
四、綜上所述，本件並無積極證據足以證明異議人確有原處分機
    關所裁罰之違規行為，原處分機關逕對本件異議人為上開處
    分，自有未洽。本件異議為有理由，原處分應予撤銷，並依
    法為異議人不罰之諭知，以期適法。
據上論斷，應依道路交通管理處罰條例第87條第2 項、道路交通
案件處理辦法第20條前段，裁定如主文。
中　　華　　民　　國　　96　　年　　1 　　月　　31　　日
        　　　　　　　　　交通法庭  法　官  張 兆 光
上列正本證明與原本無異。
如不服本裁定，應於裁定送達後5日內向本院提出抗告狀。
                                    書記官  曹 秋 冬
中　　華　　民　　國　　96　　年　　1 　　月　　31　　日
